【裁判字號】    95,訴,1536
【裁判日期】    950829
【裁判案由】    給付信用卡消費款
【裁判全文】
臺灣臺北地方法院民事判決              95年度訴字第1536號
原      告  國泰世華商業銀行股份有限公司
法定代理人  甲○○
訴訟代理人  丙○○
            乙○○
            戊○○
            己○○
            丁○○
被      告  庚○○
上列當事人間請求返還信用卡消費款事件，本院於95年8月15日
言詞辯論終結，判決如下：
    主  文
被告應給付原告新台幣拾肆萬柒仟捌佰壹拾玖元，及其中本金
新台幣拾萬壹仟肆佰伍拾捌元部分，自民國九十五年一月十
三日起至清償日止，按年息百分之十九點七計算之利息。
被告應給付原告新台幣壹拾柒萬貳仟陸佰陸拾壹元，及其中本金
新台幣壹拾陸萬玖仟佰零柒元部分，自民國九十五年一月十三
日起至清償日止，按年息百分之十四點八八計算之利息。
訴訟費用由被告負擔。
    事  實
一、原告起訴主張：
（一）信用卡消費款部分：被告於民國91年7月22日、93年6月29
      日分別與原告成立信用卡使用契約（VISA卡，卡號：0000
      -0000-0000-0000、MASTER，卡號：0000-0000-0000-0000
       ）被告即得持系爭信用卡於特約商店簽帳消費，但依信
      用卡約定條款第14、15條，應於當期繳款截止日前向原告
      清償，或以循環信用方式繳付最低應繳金額，逾期清償者
      依信用卡約定條款第15、21、22條之約定，除喪失期限利
      益，應即全部清償外，應另行給付原告按年息19.7％之利
      息。截至95年1月12日止帳款尚餘347,819元，及其中本金
      331,458元未按期繳付。
（二）代償卡部分：被告於93年6月30日向原告申請代償卡（卡
      號：0000-0000-0000-0000）代付其於台新國際商業銀行
      之信用卡欠款，就原告為被告代償之款項，於發卡後第1
      至第18個月內按年利率百分之5.88％，第19個月起改按年
      利率14.88％計付利息，於代償期間並按月收取帳務管理
      費288元。截至95年1月12日止帳款尚餘172,661元，及其
      中本金169,307元未按期繳付。
（三）合計被告至95年1月12日止，尚有520,480元（含信用卡帳
      款金額347,819元、簡易通信貸款金額172,661元）未清償
      ，經屢向被告催討無效，為此提起本件訴訟。並聲明如主
      文所示。
（四）又按因合併而消滅之公司，其權利義務，應由合併後存續
      或另立之公司承受。公司法第319條準用同法第75條規定
      ，定有明文。查原台灣第一信託投資股份有限公司變更為
      匯通商業銀行股份有限公司，而匯通商業銀行股份有限公
      司於民國91年6月3日變更為國泰商業銀行股份有限公司，
      國泰商業銀行股份有限公司於民國92年6月26日經財政部
      核准與世華聯合商業銀行股份有限公司合併，國泰商業銀
      行股份有限公司為消滅銀行，世華聯合商業銀行股份有限
      公司為存續銀行，世華聯合商業銀行股份有限公司並於92
      年10月27日經經濟部核准登記更名為國泰世華商業銀行股
      份有限公司，原國泰商業銀行股份有限公司暨原世華聯合
      商業銀行股份有限公司之權利義務關係，由合併後存續並
      更名之國泰世華商業銀行股份有限公司概括承受。
（五）訴之聲明：如主文所示。
二、被告對原告主張消費借貸、請領信用卡消費之事實及原告請
    求金額並不爭執，惟抗辯當初協商機制時，原告未回報台新
    國際商業銀行（下稱台新銀行），故台新銀行沒有把原告的
    債權納入分期付款，伊現在繳30,044元，原告沒有分配到，
    嗣原告後來回報給台新銀行，台新銀行根據原告的債權數字
    再加上去，就變成38,000多，已經超過伊之還款能力，是請
    求原告是否能納入80期的分配內，依30,044元分配。故聲明
    駁回原告之訴。
三、得心證之理由：
    按借用人應於約定期間內，返還與所借用物種類、品質、數
    量相同之物，民法第478條定有明文，而本件原告就其主張
    之事實，業據其提出與所述相符之財政部核准函、公司變更
    登記事項卡、信用卡申請書及約定條款、債權明細報表、歷
    史帳單彙總查詢、代償卡申請書及約定條款等影本為證，自
    堪認定原告前開主張為真實。被告雖辯稱伊有參與協商，並
    請求將原告納入協商機制80期之分配內，依30,044元分配云
    云。經查，被告於95年4月7日與最大債權銀行台新銀行成立
    債務協商協議書，惟該次協商並未包含原告，乃台新銀行復
    重行寄出協議書請被告簽署，惟被告迄未簽署等情，有協議
    書、無擔保債務還款計劃等件為憑，並經台新銀行以95年6
    月13日函覆本院稱；「經查來函檢附庚○○之債務協商協議
    書，參與協商之債權銀行包括國泰世華銀行在內，.... 惟
    因廖君對該協議書之內容有意見而未達成協議，經與廖君再
    次協商後，本行業以重新寄發乙份新協議書予廖君，惟截至
    發函日止，本行尚未接獲廖君簽署完成之新協議書而尚未達
    成協議」，是被告與原告之間並未完成債務協商，應可認定
    ，被告與銀行間之債務協商既未完成，而被告不否認於信用
    卡及代償申請書上簽名，即應依約定給付，其抗辯自不足採
    。從而，原告依據信用卡契約及消費借貸契約之法律關係，
    請求被告依兩造之約定分別給付新台幣347,819元、172,
    661元，及其中本金新台幣331,458元部分自民國95年1月13
    日起至清償日止，按年息19.7％計算之利息；另其中169,
    307元自95年1月13日起至清償日止按年息14.88％計算之利
    息。為有理由，應予准許。
四、結論：本件原告之訴為有理由，依民事訴訟法第385條第1項
    前段、第78條判決如主文。
中    華    民    國    95    年    8     月    29    日
                  民事第二庭  法  官  吳淑惠
以上正本係照原本作成。
如對本判決上訴，須於判決送達後20日內向本院提出上訴狀
中    華    民    國    95    年    8     月    30    日
                              書記官  蔡凱如


司法院資訊處製作；財團法人民間司法改革基金會備份。
